【裁判字號】    99,易,1452
【裁判日期】    990609
【裁判案由】    重利
【裁判全文】
臺灣臺中地方法院刑事判決          99年度易字第1452號
公  訴  人  臺灣臺中地方法院檢察署檢察官
被      告  丙○○
上列被告因重利案件，經檢察官提起公訴（98年度偵字第28028
號、98年度偵字第28876號、99年度偵字第3422號、99年度偵字
第5463號、99年度偵字第8165號），本院依法獨任進行審判程序
判決如下：
    主  文
丙○○乘他人急迫貸以金錢，而取得與原本顯不相當之重利，處
拘役貳拾日，如易科罰金，以新臺幣壹仟元折算壹日；又乘他人
急迫貸以金錢，而取得與原本顯不相當之重利，處拘役貳拾日，
如易科罰金，以新臺幣壹仟元折算壹日；又乘他人急迫貸以金錢
，而取得與原本顯不相當之重利，處拘役貳拾日，如易科罰金，
以新臺幣壹仟元折算壹日；又乘他人急迫貸以金錢，而取得與原
本顯不相當之重利，處拘役貳拾日，如易科罰金，以新臺幣壹仟
元折算壹日；又乘他人急迫貸以金錢，而取得與原本顯不相當之
重利，處拘役貳拾日，如易科罰金，以新臺幣壹仟元折算壹日；
又乘他人急迫貸以金錢，而取得與原本顯不相當之重利，處拘役
貳拾日，如易科罰金，以新臺幣壹仟元折算壹日；又乘他人急迫
貸以金錢，而取得與原本顯不相當之重利，處拘役貳拾日，如易
科罰金，以新臺幣壹仟元折算壹日；應執行拘役壹佰壹拾日，如
易科罰金，以新臺幣壹仟元折算壹日。緩刑年。
    事  實
一、丙○○基於貸放金錢以收取重利之犯意，自稱為「劉先生」
    以行動電話門號00000000000號對外聯絡，利用他人之急迫
    ，而貸放款項予不特定之人，再收取與原本顯不相當之重利
    ，而分別於下列時、地，為後列犯行：
  (一)於民國97年1月3日，在臺中縣東勢鎮○○街2號之庚○○○
    住處，借款新臺幣（下同）15萬元予庚○○○，利息計算方
    式為每10天為一期，每期利息收取1萬5000元。丙○○於預
    扣第一期利息1萬5000元後，實際交付13萬5000元予庚○○○。並由庚○○○提出如附表編號1.所示之本票，連同庚○○○及楊佩琳之國民身分證各1張作為抵押。
  (二)於97年2月25日，在臺中縣神岡鄉乙○○工作之紙箱工廠外
    ，借款2萬元予乙○○，利息計算方式為每15天為一期，每
    期利息收取1000元。丙○○於預扣第一期利息1000元後，實
    際交付1萬9000元予乙○○。並由乙○○提出如附表編號2.
    所示未記載發票日期之無效本票及國民身分證作為抵押。丙○○後續收取之利息達4萬4000元。
  (三)於97年9月28日，在臺中縣豐原市○○道四號橋下附近，借
    款1萬5000元予戊○○，利息計算方式為每10天為一期，每
    期利息收取2000元。丙○○於預扣第一期利息2000元後，實
    際交付1萬3000元予戊○○。並由戊○○提出如附表編號3.
    所示之本票及國民身分證作為抵押。丙○○後續收取之利息
    達7萬2000元。
  (四)於98年7月24日，在臺中縣神岡鄉圖書館附近，借款1萬5000
    元予甲○○，利息計算方式為每10天為一期，每期利息收取
    2000元。丙○○於預扣第一期利息2000元後，實際交付1萬
    3000元予甲○○。並由甲○○提出如附表編號4.所示未載發
    票日之無效本票及國民身分證作為抵押。丙○○後續收取之
    利息達2萬2000元。
  (五)於98年7月31日，在臺中縣大雅鄉○○○路181號5樓之丁○○住處，借款1萬元予丁○○；復於98年8月11日，在上址，
    再借款5000元予丁○○，利息計算方式均為每10天為一期，
    每期每萬元利息收取1000元。丙○○分別於預扣第一期利息
    1000元及500元後，分別僅交付9000元及4500元予丁○○。
    丙○○再由丁○○第二次借款之4500元中，扣除第一次借款
    之利息1000元。並由丁○○提出如附表編號5.及6.所示未載
    發票日之無效本票、本票各1張及國民身分證作為抵押。丙○○後續收取之利息達1萬3500元。
  (六)於98年9月18日，在臺中縣太平市○○○街29號之己○○住
    處附近，借款1萬元予己○○，利息計算方式為每10天為一
    期，每期利息收取1500元。丙○○於預扣第一期利息1500元
    後，實際交付8500元予己○○。並由己○○提出如附表編號
    7.所示未載發票日之無效本票、國民身分證及健保卡作為抵
    押。丙○○後續收取之利息達9000元。
  (七)於98年10月23日，在臺中縣太平市○○○○街12巷8號之辛○○住處，借款1萬元予辛○○，利息計算方式為每10天為
    一期，每期利息收取1500元。丙○○於預扣第一期利息1500
    元及手續費500元（實為利息）後，實際交付8000元予辛○○。並由辛○○提出如附表編號8.所示未載發票日之無效本
    票及國民身分證作為抵押。丙○○後續收取利息達4500元。
    嗣經警於98年11月18日持本院法官所核發之搜索票至臺中縣
    豐原市○○路332號之丙○○住處搜索，並扣得庚○○○、
    乙○○、戊○○、甲○○、丁○○、己○○、辛○○所簽立
    如附表所示之本票、無效本票、其等所交付之證件及上揭行
    動電話1支。
三、案經臺中市警察局第五分局報請臺灣臺中地方法院檢察署檢
    察官偵查起訴。
    理  由
一、按除簡式審判程序、簡易程序及刑事訴訟法第三百七十六條
    第一款、第二款（第一款：最重本刑為三年以下有期徒刑、
    拘役或專科罰金之罪。第二款：刑法第三百二十條、第三百
    二十一條之竊盜罪。）所列之罪之案件外，第一審應行合議
    審判，刑事訴訟法第二百八十四條之一修正條文定有明文。
    本件被告所犯係屬刑事訴訟法第三百七十六條第一款所列之
    最重本刑為三年以下有期徒刑、拘役或專科罰金之罪，依法
    獨任進行審理程序，合先敘明。
二、按現行刑事訴訟法為保障被告之反對詰問權，排除具有虛偽
    危險性之傳聞證據，以求實體真實之發見，於該法第一百五
    十九條第一項明定被告以外之人於審判外之言詞或書面陳述
    ，除法律有規定者外，不得作為證據。而刑事訴訟法第一百
    五十九條之一至一百五十九條之四有傳聞法則之例外規定，
    且被告以外之人於審判外之陳述，雖不符前四條之規定，而
    經當事人於審判程序同意作為證據，法院審酌該言詞陳述或
    書面陳述作成時之情況，認為適當者，亦得為證據；當事人
    、代理人或辯護人於法院調查證據時，知有第一百五十九條
    第一項不得為證據之情形，而未於言詞辯論終結前聲明異議
    者，視為有前項之同意，刑事訴訟法第一百五十九條之五定
    有明文。其立法意旨在於傳聞證據未經當事人之反對詰問予
    以核實，原則上先予排除。惟若當事人已放棄反對詰問權，
    於審判程序中表明同意該等傳聞證據可作為證據；或於言詞
    辯論終結前未聲明異議，基於尊重當事人對傳聞證據之處分
    權，及證據資料愈豐富，愈有助於真實發見之理念，且強化
    言詞辯論主義，使訴訟程序得以順暢進行，上開傳聞證據亦
    均具有證據能力。本件檢察官、被告並未就本院以下所引用
    被告以外之人於審判外之陳述有所爭執，且迄於言詞辯論終
    結前，均未主張有刑事訴訟法第一百五十九條第一項不得為
    證據之情形，是應認已同意作為證據，且經本院審酌後，認
    無不適當之情形，應認均有證據能力，合先敘明。
三、訊據被告丙○○對於上揭事實坦承不諱，核與被害人庚○○○、乙○○、戊○○、甲○○、丁○○、己○○、辛○○於
    警詢時證述情節相符，復有扣案如附表所示之本票、無效本
    票、贓物認領保管單及查獲照片12張附卷可稽。足認被告丙○○自白，核與事實相符，堪予採信，事證至臻明確，被告
    丙○○犯行均洵堪認定。
四、核被告丙○○所為，均係犯刑法第344條重利罪。又被告於
    短時間內，對同一被害人貸放及收取多次利息，係基於同一
    機會而接續實施，且所犯基本構成要件亦屬相同，顯係基於
    單一之犯意，反覆實施同一之犯意而為，而侵害同一法益，
    且其多次犯行在時間及空間上有其連貫性，客觀上難以分割
    ，應論以接續犯。再被告所犯上開7罪間，犯意各別，行為
    互殊，犯罪構成要件不同，應予分論併罰。爰審酌被告丙○○犯罪之動機、目的、手段、品行尚佳，並無不良前科，此
    有台灣台中地方法院檢察署刑案資料查註紀錄表一份在卷可
    按、所生危害及犯罪後坦認罪愆，頗具悔意，且犯罪後迄今
    已與被害人庚○○○、乙○○、甲○○、丁○○等4人達成
    民事和解，取得諒解，此亦有和解書4份在卷可考，其餘被
    害人戊○○、己○○、辛○○則因未尋得而未予和解，惟被
    告當庭表示：「願意放棄對未找到之被害人等之請求，以後
    也不會據以向他們催討債務。」等情（見本院99年5月26日
    獨任審判筆錄），被告犯後態度尚佳等一切情狀，分別從輕
    量處如主文所示之刑，並諭知易科罰金之折算標準，暨定其
    應執行刑，以資懲儆。扣案之門號00000000000號行動電話
    1支，雖屬被告所有，並為被告丙○○供犯罪所用之物，但
    非屬其專供犯罪所用之物，仍有正常用途，為免執行爭議，
    且非屬違禁物，爰不依法併予宣告沒收之。另刑法第38條第
    1項第3款所謂因犯罪所得之物，係指該物全部係犯罪所得而
    言，如非全部而僅係不能分割之其中一部係犯罪所得，自不
    得視為全部犯罪所得予以沒收（臺灣高等法院暨所屬法院87
    年度法律座談會刑事類法律問題第19號研討結果參照）。是
    如附表所示之本票及無效本票是否為犯罪所得，應斟酌本票
    所載面額是否均係犯罪所得，如全係犯罪所得始得沒收。重
    利罪之被害人仍須返還實借本金及應支付法定限制內之利息
    ，此部分即非被告犯罪所得之物，惟超過法定限制外之利息
    則屬犯罪所得之物。是亦為免執行爭議，爰亦不依法併予宣
    告沒收之。末查被告丙○○前未曾受有期徒刑以上刑之宣告
    ，有臺灣臺中地方法院檢察署刑案資料查註紀錄表一份附卷
    可按，被告坦承犯行，深具悔意，其經此教訓，當知警惕戒
    慎而無再犯之虞，本院綜核各情，認其所受上開宣告之刑，
    以暫不執行為適當，爰併予宣告緩刑3年，以啟自新。
據上論斷，應依刑事訴訟法第二百九十九條第一項前段、第二百
八十四條之一、刑法第三百四十四條、第四十一條第一項前段、
第五十一條第六款、第七十四條第一項第一款、刑法施行法第一
條之一第一項、第二項前段，判決如主文。
中    華    民    國    99    年    6     月    9     日
                          刑事第八庭法  官  洪俊誠
以上正本證明與原本無異。
如不服本判決，應於判決收受送達後10日內向本院提出上訴狀，
上訴於臺灣高等法院臺中分院（並應敘述具體上訴理由及檢附繕
本）。上訴書狀如未敘述上訴理由，應於上訴期間屆滿後20日內
補提上訴理由書於本院（均須按他造當事人之人數附具繕本）「
切勿逕送上級法院」。
                                    書記官  蕭榮峰
中    華    民    國    99    年    6     月    9     日
附錄論罪科刑實體法條文：
刑法第344條（重利罪）：
乘他人急迫、輕率或無經驗貸以金錢或其他物品，而取得與原本
顯不相當之重利者，處1年以下有期徒刑、拘役或科或併科1千元
以下罰金。
（罰金部份業經刑法施行法第一條之一第二項前段提高30倍為新
台幣三萬元）
刑法施行法第一之一條（95年06月14日修正）：
中華民國九十四年一月七日刑法修正施行後，刑法分則編所定罰
金之貨幣單位為新臺幣。
九十四年一月七日刑法修正時，刑法分則編未修正之條文定有罰
金者，自九十四年一月七日刑法修正施行後，就其所定數額提高
為三十倍。但七十二年六月二十六日至九十四年一月七日新增或
修正之條文，就其所定數額提高為三倍。
附表：
┌─┬────┬─────┬───────┬──────┬──────┬────┐
│編│發票人  │票      號│到期日        │發票日      │金額（單位：│附註    │
│號│        │          │              │            │新臺幣）    │        │
├─┼────┼─────┼───────┼──────┼──────┼────┤
│1.│庚○○○│WG0000000 │97年1 月3 日  │96年12月3 日│4 萬元      │本票    │
│  │及楊明峻│          │              │            │            │        │
├─┼────┼─────┼───────┼──────┼──────┼────┤
│2.│乙○○  │WG0000000 │97年2 月25日  │未載        │2 萬元      │無效本票│
├─┼────┼─────┼───────┼──────┼──────┼────┤
│3.│戊○○及│WG00000000│97年10月28日  │97年9 月28日│1 萬5000元  │本票    │
│  │廖宜郎  │          │              │            │            │        │
├─┼────┼─────┼───────┼──────┼──────┼────┤
│4.│甲○○  │TH0000000 │98年7 月24日  │未載        │1 萬5000元  │無效本票│
├─┼────┼─────┼───────┼──────┼──────┼────┤
│5.│丁○○  │TH0000000 │98年7 月31日  │未載        │1 萬元      │無效本票│
├─┼────┼─────┼───────┼──────┼──────┼────┤
│6.│丁○○  │WG00000000│98年7 月11日  │98年8 月11日│5000元      │本票    │
├─┼────┼─────┼───────┼──────┼──────┼────┤
│7.│己○○  │WG0000000 │98年9 月19日  │未載        │1 萬元      │無效本票│
├─┼────┼─────┼───────┼──────┼──────┼────┤
│8.│辛○○  │WG0000000 │98年11月1 日  │未載        │1 萬元      │無效本票│
└─┴────┴─────┴───────┴──────┴──────┴────┘

司法院資訊處製作；財團法人民間司法改革基金會備份。
